臺灣士林地方法院民事簡易判決
111年度士簡字第208號
原      告  王啟章
訴訟代理人  王仕為律師
複  代理人  蔡睿元律師
被      告  楊孟承
訴訟代理人  黃冠瑋律師
參  加  人  新安東京海上產物保險股份有限公司台北分公司

法定代理人  黃育漢
訴訟代理人  謝忠霖
上列當事人間因被告過失致死案件（110年度審交訴字第56號）
，原告提起刑事附帶民事訴訟請求損害賠償事件（110年度審交
重附民字第25號），經本院刑事庭裁定移送前來，本院於民國11
1年3月31日言詞辯論終結，判決如下：
    主  文
被告應給付原告新臺幣壹佰玖拾陸萬伍仟伍佰伍拾貳元，及自民
國一一○年十月二十六日起至清償日止，按週年利率百分之五計
算之利息。
原告其餘之訴駁回。
本判決原告勝訴部分得假執行。但被告如以新臺幣壹佰玖拾陸萬
伍仟伍佰伍拾貳元預供擔保，得免為假執行。
原告其餘假執行之聲請駁回。
    事實及理由要領
一、原告主張：
(一)被告於民國109年11月11日晚間9時許，駕駛車牌號碼000-00
    00號車，行經臺北市士林區延平北路6段與通河西街2段之交
    岔路口處時，因未待左轉專用之綠燈號誌亮起，且轉彎時未
    讓直行車先行，致撞上騎乘車牌號碼000-000號機車之訴外
    人王威帛，王威帛因此受有頭部外傷、顱骨骨折、顱內出血
    併腦幹衰竭、頸椎第1-2節損傷及出血、雙側肺挫傷及左側
    第1-2節肋骨骨折、骨盆骨骨折、右手橈骨骨折、左手橈骨
    骨折及尺骨骨折、左大腿骨骨折等傷害，經送醫救治後仍於
    109年11月18日凌晨5時54分許不治死亡，原告為王威帛之父
    ，為其支出醫療費用新臺幣（下同）6,659元、喪葬費用28
    萬9,300元，請求扶養費用320萬2,245元（自原告於事故時
    已退休，時為57歲起算，另有長子王威宸負擔另一半扶養費
    用），及精神慰撫金300萬元，乃依侵權行為之法律關係，
    提起本件訴訟等語，並聲明求為判決被告應給付649萬8,204
    元，及自起訴狀繕本送達翌日起至清償日止，按週年利率5％
    計算之利息，且願供擔保請准宣告假執行。
(二)對被告抗辯之陳述：對被告抗辯原告有2成之與有過失比例
    ，原告無意見，且原告同意扣除已領之強制責任保險金200
    萬4,574元等語。
二、被告及參加人則以：原告與有過失，過失比例為2成。就醫
    療費用、喪葬費用部分，被告不爭執。就扶養費用部分，應
    從原告65歲可退休開始起算，原告應僅得請求268萬9,969元
    ，就精神慰撫金部分，原告請求過高。又原告已領強制責任
    保險金給付200萬4,574元等語，資為抗辯，並聲明求為判決
    駁回原告之訴，如受不利判決，願供擔保請准宣告免為假執
    行。
三、本院得心證之理由
(一)按因故意或過失，不法侵害他人之權利者，負損害賠償責任
    。汽車、機車或其他非依軌道行駛之動力車輛，在使用中加
    損害於他人者，駕駛人應賠償因此所生之損害。但於防止損
    害之發生，已盡相當之注意者，不在此限。不法侵害他人致
    死者，對於支出醫療及增加生活上需要之費用或殯葬費之人
    ，亦應負損害賠償責任。被害人對於第三人負有法定扶養義
    務者，加害人對於該第三人亦應負損害賠償責任。不法侵害
    他人致死者，被害人之父、母、子、女及配偶，雖非財產上
    之損害，亦得請求賠償相當之金額。不法侵害他人之身體、
    健康、名譽、自由、信用、隱私、貞操，或不法侵害其他人
    格法益而情節重大者，被害人雖非財產上之損害，亦得請求
    賠償相當之金額。前二項規定，於不法侵害他人基於父、母
    、子、女或配偶關係之身分法益而情節重大者，準用之。應
    付利息之債務，其利率未經約定，亦無法律可據者，週年利
    率為百分之五。損害之發生或擴大，被害人與有過失者，法
    院得減輕賠償金額，或免除之。直系血親相互間，互負扶養
    之義務。負扶養義務者有數人時，直系血親卑親屬為第一順
    序扶養義務人。受扶養權利者，以不能維持生活而無謀生能
    力者為限。前項無謀生能力之限制，於直系血親尊親屬，不
    適用之。民法第184條第1項前段、第191條之2、第192條第1
    項及第2項、第194條、第195條第1項前段及第3項、第203條
    、第217條第1項、第1114條第1款、第1115條第1項第1款、
    第1117條分別定有明文。又不法侵害他人之人格權，被害人
    受有非財產上損害，請求加害人賠償相當金額之慰撫金時，
    法院對於慰撫金之量定，應斟酌實際加害情形、所造成之影
    響、被害人痛苦之程度、兩造之身分地位經濟情形及其他各
    種狀況，以核定相當之數額。又民法第1117條第1項規定，
    受扶養權利者，以不能維持生活而無謀生能力者為限，而同
    條第二項僅規定，前項無謀生能力之限制，於直系血親尊親
    屬不適用之，並非規定前項不能維持生活之限制，於直系血
    親尊親屬屬不適用之。是直系血親尊親屬，如能以自己財產
    維持生活者，自無受扶養之權利（最高法院72年度台上字第
    4792號判決意旨參照）。　　　
(二)經查，本件原告主張於上開時地發生系爭車禍，原告之子王
    威帛因此死亡，其支出醫療費用6,659元、喪葬費用28萬9,3
    00元，及已領強制險給付200萬4,574元之事實，核與卷附之
    本院110年度審交訴字第56號刑事案件卷宗相符，為被告所
    不爭執，堪信為真。就此，本院衡酌兩車肇事當時之狀況及
    過失情節等一切情狀，認被告就系爭車禍之發生應負8成責
    任，其餘由原告負擔。
(三)茲就原告上開請求審認如下：
  1.關於醫療費用、喪葬費用部分：原告就此部分支出共29萬5,
    959元，為被告所不爭執，已如上述，是原告此部分主張，
    應屬可採。
  2.關於扶養費用部分：原告為王威帛之父親，於系爭車禍發生
    時即109年11月11日甫滿57歲，並依法由王威帛及王威宸共
    同負擔扶養義務，參酌勞動基準法第54條第1項第1款規定勞
    工強制退休年齡為65歲，原告則未提出何事證資料以證明其
    於65歲前已因不能維持生活而受王威帛及王威宸扶養，是原
    告請求57歲至65歲間之扶養費用，即屬無據。又依109年度
    臺北市簡易生命表所示男性65歲之平均餘命為20.71年，及
    依行政院主計處公布之109年臺北市平均每人月消費支出為
    每月為3萬0,713元，每年為36萬8,556元，此分別有卷付之
    臺北市簡易生命表、平均每人月消費支出在卷可稽（見附民
    卷第28頁、本院卷第65頁），是自65歲起算至平均餘命屆滿
    時，原告不能維持生活需受扶養之期間為20.71年，依霍夫
    曼式計算法扣除中間利息（首期給付不扣除中間利息），其
    扶養費用為266萬6,699元（計算式詳附表），是原告所得請
    求被告給付之扶養費用為266萬6,699元，逾此範圍之請求，
    即無可採。　
  3.關於精神慰撫金部分：本院衡諸被告侵權行為之手段、方式
    、所造成之傷害及其程度，復參酌兩造之年齡、智識、侵權
    行為情況等一切情狀，本院認原告請求非財產上損害即精神
    慰撫金200萬元尚為妥適，超過部分之請求，即無可採。
　4.綜上，原告所受損害金額合計為496萬2,658元（計算式：29
    萬5,959＋266萬6,699＋200萬＝496萬2,658），復依上開與有
    過失責任下，被告應賠償之金額減輕2成，則被告於此範圍
    不負賠償責任，是被告應負擔之金額為397萬0,126元（計算
    式：496萬2,658元×0.8＝397萬0,126），再扣除原告已領強
    制險給付200萬4,574元後，原告所得請求之金額為196萬5,5
    52元（計算式：397萬0,126－200萬4,574＝196萬5,552）。
五、從而，原告依上開法律關係，訴請被告給付196萬5,552元 
    ，及自起訴狀繕本送達翌日即110年10月26日（見附民卷第3
    3頁）起至清償日止，按週年利率5％計算之利息，為有理由
    ，應予准許，逾此範圍之請求，則無理由，應予駁回，此部
    分假執行之聲請，失所附麗，併予駁回。
六、本件原告勝訴部分，係就民事訴訟法第427條第2項適用簡易
    程序所為被告部分敗訴之判決，依民事訴訟法第389條第1項
    第3款規定，應依職權宣告假執行，原告之聲請不另准駁，
    但被告聲明願供擔保，請准免為假執行，尚無不合，爰諭知
    相當擔保金准許之。又原告請求之給付，係刑事附帶民事訴
    訟經刑事庭裁定移送前來，依法免納裁判費，附此敘明。
中　　華　　民　　國　　111 　年　　4 　　月　　14　　日
                  士林簡易庭  法  官  楊峻宇
以上為正本係照原本作成。
如不服本判決，應於判決送達後20日內向本庭提出上訴狀。（須
按他造當事人之人數附繕本）。 
中　　華　　民　　國　　111 　年　　4 　　月　　14　　日
                              書記官  蘇彥宇    
附表：
(368,556×14.00000000+(368,556×0.71)×(14.00000000-00.0000
0000))÷2=2,666,699.0000000000。其中14.00000000為年別單利
5%第20年霍夫曼累計係數，14.00000000為年別單利5%第21年霍
夫曼累計係數，0.71為未滿一年部分折算年數之比例(20.71[去
整數得0.71])。採四捨五入，元以下進位。